臺灣高等法院臺中分院刑事判決　　　　 94年度上易字第763號
上　訴　人　台灣苗栗地方法院檢察署檢察官
被　　　告　壬○○
　　　　　　己○○
　　　　　　甲○○
　　　　　　辛○○
　　　　　　庚○○
　　　　　　乙○○
　　　　　　丙○○
上列上訴人因被告詐欺案件，不服臺灣苗栗地方法院93年度易字
第 232號中華民國94年4月7日第一審判決（起訴案號：臺灣苗栗
地方法院檢察署93年度偵字第1511號），提起上訴，本院判決如
下：
    主　    文
上訴駁回。
    理　    由
一公訴意旨略以：共同被告戊○○（原審法院通緝中）利用承
    包苗栗縣苑裡鎮五南里苑裡溪北堤修復工程之際，與被告丙○○、乙○○、庚○○、辛○○、甲○○、己○○、壬○○
    及不詳姓名、年籍之挖土機司機共同意圖為自己或他人不法
    之所有，基於概括犯意之聯絡，由丙○○受戊○○之委託，
    雇用不詳姓名、年籍之人駕駛挖土機 1部，乙○○負責收取
    出貨單，庚○○駕駛880KA號砂石車、辛○○駕駛201GF號砂
    石車、甲○○駕駛FY970號砂石車、己○○駕駛8K912號砂石
    車、壬○○駕駛QU888號（起訴書誤載為Q0888號）砂石車，
    於民國91年10月16日9時起至同日 14時許，在同鎮苑港里港
    榮橋下源 150公尺處，連續挖採砂土數車，得手後，載至同
    縣後龍鎮龍坑里17鄰176之1號附近中二高竹南段 307標工程
    施工處堆放，供給不詳之人使用。嗣同日14時許，乙○○、
    甲○○、辛○○、壬○○、庚○○、己○○等人分別為警查
    獲，挖土機司機乃乘隙逃逸。惟循線查獲丙○○、戊○○，
    因認被告等涉有刑法第三百二十條第一項竊盜犯行。
二、本案經本院審理結果，認被告等被訴竊盜犯行係屬不能證明
    ，其證據及理由，業據第一審判決書理由欄記載甚詳，爰引
    用之（如附件）。
三、檢察官上訴意旨略以：I堆置砂石附近並無施工跡象、亦無
    河床地，何來河床砂石，被告等人除乙○○外，均有數年之
    載運砂石及處理砂石之經驗，對此竟毫無懷疑，不合情理。
    II併案部分證人劉景琦證稱：現場旁邊沒有開挖溪河，農田
    上卻有堆放砂石，覺得奇怪，打電話向被告庚○○表示好像
    不合法，不敢做等語，則有類似工作經驗之被告壬○○等人
    何以未因懷疑而放棄載運砂石？III被告乙○○所辯，其僅負
    責收取貨單，一日工資一千二百元，不合成本，且與常情不
    符，應非事實。Ⅳ被告丙○○於九十一年二月間，另案在西
    湖鄉河川土地挖取砂石，因有合法公文，乃於九十一年五月
    二十七日予不起訴處分，是其於處理本件砂石載運時，理應
    特別小心才是，竟僅因看見原審共同被告戊○○提供之土地
    租約而未出示任何公務機關核准文書之情形下，即為本件行
    為，況現場土地為一農地，附近又無明顯之工地開挖，何來
    河床砂石，顯見系爭砂石來源確有疑問，被告未加查證，難
    謂無不法所有意圖等語。
四、按犯罪事實，應依證據認定之，無證據不得認定犯罪事實；
    不能證明被告犯罪或其行為不罰者，應諭知無罪之判決，刑
    事訴訟法第一百五十四條第二項、第三百零一條第一項分別
    定有明文。又，事實之認定，應憑證據，如未能發現相當證
    據，或證據不足以證明，自不能以推測或擬制之方法，以為
    裁判基礎；另認定犯罪事實應依證據，為刑事訴訟法所明定
    ，故被告否認犯罪事實所持之辯解，縱屬不能成立，仍非有
    積極證據足以證明其犯罪行為，不能遽為有罪之認定，亦即
    為訴訟上證明之資料，須通常一般之人均不致於有所懷疑，
    而得確信其為真實之程度者，始得據為有罪之認定。倘其證
    明尚未達於此一程度，而有合理性懷疑存在時，即不得遽認
    被告犯罪，最高法院四十年度臺上字第八六號及三十年度上
    字第一八三一號著有判例可資參照。本院查：檢察官前揭上
    訴理由，均屬推斷，應非認定犯罪之積極證據，其於原審法
    院審理時如何為法院所不採，其理由已據原審判決記載甚詳
    ，本院仔細斟酌原審判決理由，認其事實之認定、理由之採
    擇，於相關證據法則、經驗法則、論理法則並無違背。本件
    公訴人所憑之證據，無論直接或間接證據，均尚未達於一般
    之人均可得確信，而無合理之懷疑存在之程度，本院亦查無
    其他確切証據，足以証明被告等確應負本件罪責，被告等之
    犯行尚屬不能証明。原審以不能證明被告等犯罪，而依刑事
    訴訟法第三百零一條第一項規定，諭知無罪之判決，經核認
    事用法，並無不合，檢察官上訴意旨認應就被告等予以論罪
    科刑，而指摘原判決不當，經查為無理由，應予駁回。
五、被告庚○○經合法傳喚，無正當理由而不到庭，爰不待其陳
    述，逕行判決。
六、據上論斷，應依刑事訴訟法第三百七十三條、第三百六十八
    條、第三百七十一條，判決如主文。
本案經檢察官丁○○到庭執行職務。
中　　華　　民　　國　　94　　年　　8　　 月　　31　　日
                刑事第四庭  審判長法　官　洪　耀　宗
                                  法　官　江　德　千
                                  法　官　劉　登　俊
上列正本證明與原本無異。
不得上訴。
                                  書記官　鄧　智　惠
中　　華　　民　　國　　94　　年　　9 　　月　　2 　　日
                                                      Ｒ
附件：
臺灣苗栗地方法院刑事判決　　　　　　　 93年度易字第232號
公　訴　人　臺灣苗栗地方法院檢察署檢察官
被　　　告　壬○○　男　37歲（民國○○年○月○日生）
　　　　　　　　　　身分證統一編號：Ｚ000000000號
　　　　　　　　　　住苗栗縣後龍鎮新民里東社93之1號
　　　    　己○○　男　38歲（民國○○年○○月○○日生）
　　　　　　　　　　身分證統一編號：Ｚ000000000號
　　　　　　　　　　住苗栗縣後龍鎮南港里南勢山22號
 　　　   　甲○○　男　34歲（民國○○年○月○○日生）
　　　　　　　　　　身分證統一編號：Ｚ000000000號
　　　　　　　　　　住苗栗縣後龍鎮中和里崎頂170號
  　　　  　辛○○　男　30歲（民國○○年○月○日生）
　　　　　　　　　　身分證統一編號：Ｚ000000000號
　　　　　　　　　　住苗栗縣苑裡鎮海岸里10鄰海岸80之16號
　　　    　庚○○　男　46歲（民國○○年○月○○日生）
　　　　　　　　　　身分證統一編號：Ｚ000000000號
　　　　　　　　　　住台中縣大甲鎮○○里○鄰○○路○段566巷
                      1之22號
　　　    　乙○○　男　30歲（民國○○年○○月○○日生）
　　　　　　　　　　身分證統一編號：Ｚ000000000號
　　　　　　　　　　住苗栗縣大湖鄉義和村3鄰淋漓坪3號
　　　    　丙○○　男　32歲（民國○○年○○月○○日生）
　　　　　　　　　　身分證統一編號：Ｚ000000000號
　　　　　　　　　　住苗栗縣苗栗市○○街169巷20號
上列被告因竊盜案件，經檢察官提起公訴（91年度偵字第4137號
、92年度偵字第1511號），暨移送併案審理（92年度偵字第4807
號）本院判決如下：
    主  文
壬○○、己○○、甲○○、辛○○、庚○○、乙○○、丙○○均
無罪。
    理  由
壹、公訴要旨：
一、公訴事實：
    戊○○（本案通緝中）利用承包苗栗縣苑裡鎮五南里苑裡溪
    北堤修復工程之際，與丙○○、乙○○、庚○○、辛○○、
    甲○○、己○○、壬○○及不詳姓名、年籍之挖土機司機共
    同意圖為自己或他人不法之所有，基於概括犯意之聯絡，由
    丙○○受戊○○之委託，雇用不詳姓名、年籍之人駕駛挖土
    機1 部，乙○○負責收取出貨單，庚○○駕駛880KA 號砂石
    車、辛○○駕駛201GF 號砂石車、甲○○駕駛FY970 號砂石
    車、己○○駕駛8K912 號砂石車、壬○○駕駛QU888 號（起
    訴書誤載為Q0888號）砂石車，於民國91年10月16日9時起至
    同日14時許，在同鎮苑港里港榮橋下源150公尺處，連續挖
    採砂土數車，得手後，載至同縣後龍鎮龍坑里17鄰176之1號
    附近中二高竹南段307標工程施工處堆放，供給不詳之人使
    用。嗣同日14時許，乙○○、甲○○、辛○○、壬○○、庚○○、己○○等人分別為警查獲，挖土機司機乃乘隙逃逸。
    惟循線查獲丙○○、戊○○。案經苗栗縣警察局通霄分局移
    請偵辦。
二、起訴罪名：
    刑法第321 條第1 項第4 款結夥3 人以上之加重竊盜罪嫌。
三、檢察官之舉證：
  (一)被告戊○○於偵查中供承委託被告丙○○叫砂石車將承包工
    程上開地點之砂石載走（見91年度偵字第4137號卷第77至78
    頁）。
  (二)被告丙○○於91年10月16日警詢及偵查中供承受被告戊○○
    之委託，指示砂石車司機即被告甲○○、己○○、庚○○、
    辛○○、壬○○等人在上開地點載運砂石（見91年度偵字第
    4137 號 卷第72至73頁）。
  (三)被告乙○○於偵查中供承受雇於被告丙○○在上開地點負責
    收取砂石出貨單（見91年度偵字第4137號卷第第66至67頁）
    。
  (四)被告甲○○、己○○、庚○○、辛○○、壬○○於警詢中供
    承受丙○○或無線電之指示，駕駛砂石車在上開地點裝載砂
    石（見91年度偵字第4137號卷第19至21頁、22至23頁、24至
    25 頁 、26至28頁、29至30頁）。
  (五)證人張國興於警詢及本院審理中證述現場砂石被挖採之情節
    （見同上偵卷第14至15頁、審卷第188至199頁）。
  (六)會勘紀錄表2 份、土石料入出單9 張、竊採砂石地點現場照
    片、堆放砂石地點現場照片、現場履勘筆錄及照片1 份（見
    91 年 度偵字第4137號卷第31、33、34、49至50、51至56頁
    、92年度偵字第1511號卷第120 至123 頁），證明現場有被
    盜挖之事實。
  (七)證人即警員余志成、潘建邦於審理中之證述，及證人余志成
    當庭所繪製之現場圖（見審卷第199 至210 頁、第216 頁）
    ，證明案發當日查獲之經過情形。
貳、本院之判斷：
一、法律依據：
  (一)刑事訴訟法第154 條第1 、2 項分別規定：被告未經審判證
    明有罪確定前，推定其為無罪；犯罪事實應依證據認定之，
    無證據不得認定犯罪事實。
  (二)刑事訴訟法第301 條第1 項規定：不能證明被告犯罪，應諭
    知無罪之判決。
  (三)最高法院76年度臺上字第4986號判例指出：認定犯罪事實所
    憑之證據，雖不以直接證據為限，間接證據亦包括在內；然
    而無論直接或間接證據，其為訴訟上之證明，須於通常一般
    之人均不致有所懷疑，而得確信其為真實之程度者，始得據
    為有罪之認定，倘其證明尚未達到此一程度，而有合理之懷
    疑存在，無從為有罪之確信時，自得為無罪之判決。
  (四)最高法院92年度台上字第128號判例指出：刑事訴訟法第16
    1 條已於91年2月8日修正公布，其第1項規定：檢察官就被
    告犯罪事實，應負舉證責任，並指出證明之方法。因此，檢
    察官對於起訴之犯罪事實，應負提出證據及說服之實質舉證
    責任。倘其所提出之證據，不足為被告有罪之積極證明，或
    其指出證明之方法，無從說服法院以形成被告有罪之心證，
    基於無罪推定之原則，自應為被告無罪判決之諭知。
二、本案事實之認定及證據之取捨：
  (一)被告均否認本件犯罪，其答辯（含辯護意旨）如下：
    1.被告丙○○辯稱：伊係任職於鑫企業社，從事土方棄土
      方面之處理，負責砂石車之調度，大約案發前幾天，戊○○找伊說那塊土地的租約快到了，並拿土地租約給伊看，
      叫伊幫其叫車子，將堆置那邊的砂石載走等語。
    2.被告乙○○辯稱：伊係受雇於被告戊○○，單純至現場收
      受司機所交之土石料入出單，伊並不是在現場放哨把風之
      人等語。
    3.被告壬○○、己○○、甲○○、辛○○、庚○○均辯稱：
      伊係依被告丙○○或無線電之通報到場載運砂石，對於砂
      石之來源是否不法均不知情。
  (二)由上述被告壬○○等7 人之答辯可知，被告乙○○固供認在
    場收受土石料入出單，被告壬○○等5 名砂石車司機則供認
    有去現場載運砂石，而被告丙○○亦供認有聯絡砂石車司機
    到場載運砂石，惟均否認知悉系爭砂石係不法盜採取得，是
    以，關於本案事實之主要爭點，乃被告壬○○等7人主觀上
    是否有竊盜之不法所有意圖。茲就(1)在場收受土石料入出單
    之被告乙○○，(2)在場載運砂石之砂石車司機壬○○、己○○、甲○○、辛○○、庚○○，及(3)調度砂石車之丙○○3
    部分，分別情形敘述如下。
  (三)被告乙○○主觀上是否有竊盜之不法所有意圖：
    1.被告乙○○係在案發現場附近之自小客車上，收受過往砂
      石車司機所交出之土石料入出單，嗣經員警余志成經過時
      懷疑其係竊盜現行共犯而加以逮捕，並於車上扣得土石料
      入出單乙節，業據被告乙○○於偵審中供認不諱，且據證
      人即員警余志成於本院審理時證述無訛，並有土石料入出
      單9張扣案可稽（見91年度偵字第4137號卷第49至51頁背
      面），應堪認定。
    2.證人余志成雖復證稱：被告乙○○應係「放哨」把風的人
      ，因如果單純要收單的話，挖土機司機就可以了，不需要
      浪費一個人力在那邊云云（見審卷第204 頁）。而公訴人
      則據以作為證明被告乙○○犯罪之證據。
    3.惟查，首先檢察官並未提出任何證據或指出證明之方法，
      證明被告乙○○確有以無線電或手機等方式，就警員到場
      查緝乙事，對砂石車司機或怪手駕駛為通報聯絡之把風行
      為。
    4.而據證人余志成之證述及當庭所繪之現場示意圖（見審卷
      第201 頁、第216 頁）可知，被告乙○○所在位置係砂石
      車出入必經之處，且係唯一之出入口，是被告乙○○供稱
      其係收受土石料入出單等情，並無不合理之處。
    5.再者，如被告乙○○係把風之人，其大可在距離現場更遠
      之處站哨，以換取更充足之時間通報好讓共犯開車逃跑，
      但本案被告乙○○距離現場不遠，且所在為唯一之出入口
      ，縱有通報，衡情砂石車司機已無開車逃跑之時間及逃逸
      路線。是以，被告乙○○是否確有把風，實有疑問。
    6.據被告余志成之供稱：伊係在乙○○車子儀表板上查到系
      爭土石料入出單，查獲時被告乙○○並無將單據藏起來或
      撕掉之動作等語（見審卷第204 頁）。是以，如被告乙○○係把風之共犯之一，理應事前將所收到之「土石料入出
      單」（其上載有公司名稱、砂石車號及司機姓名等內容，
      詳後述(四)4.）重要證據藏好，焉有將其放在車上明顯處，
      而讓路過員警查扣之理？
    7.又證人余志成雖證稱如單純要收單的話，怪手司機即可為
      之，無庸另外浪費1 個人力云云，惟衡諸砂石載運實務上
      ，現場專責收單之工作亦所多有，此乃由雇主衡諸人事成
      本、現場分工、業務需要等因素，考量是否必要為斷，要
      無必然由在場怪手司機收受土石入出單之理。是證人此部
      分之證詞，純屬臆測之詞，尚難執此率爾推論被告乙○○
      確係把風之人。
    8.此外，本案查獲被告乙○○及砂石車司機等人之時間點起
      ，乃至支援警力到後怪手駕駛逃跑之間，已距10分鐘許，
      已如前述，在警力不足，且時間充分之情況下，何以怪手
      駕駛並未事前逃跑，由此可反面推知被告乙○○應非把風
      站哨之人。
    9.至被告乙○○係何人所雇用乙節，其初於偵查中供稱係被
      告丙○○，嗣於審理時改稱因誤認之故，實際係被告戊○○所雇等語（見審卷第253 頁）。而被告丙○○亦於本院
      審理時否認雇用乙○○等語（見同上卷、頁）。惟查，因
      被告戊○○現由本院發佈通緝中（詳後述(五)2.部分），無
      法就其是否雇用乙○○此點當庭訊問予以究明，然此部分
      基於上述數點可知，姑不論實際上由何人所雇用，並不影
      響被告乙○○主觀上並無不法所有意圖之結論，爰不予認
      定，附此敘明。
    10.綜上，尚難執以被告乙○○在場收單，而推論係在場把風
      之人，故證人余志成此部分之證詞，屬臆測之詞，要難茲
      為不利於被告乙○○之認定。而被告乙○○顯係單純收單
      ，對於載運之砂土來源違法並不認識，主觀上應無不法所
      有意圖甚明。
  (四)被告壬○○、己○○、甲○○、辛○○、庚○○5 人主觀上
    是否有竊盜之不法所有意圖：
    1.按刑法竊盜罪之成立，以行為人知悉所竊取者，為「他人
      」之動產為要件；亦即於本案中，須被告壬○○等5 名司
      機依丙○○或無線電之指示，載運系爭土地內之砂石時，
      即已知悉、懷疑在場挖土堆之人對該土地或其上之土堆並
      無任何利用之權利，始能對於被告等人以該罪相繩。惟查
      ，依吾國現行之法令、社會運作之型態、工商業之慣例，
      均無任何要求砂石車之從業人員，於從事砂石車載運業務
      前，需先確定其所搬運之物，其所有權人為誰之規範義務
      存在。一般而言，砂石車司機受雇於雇主，其載運之物品
      、時間、地點等，均係由雇主調度、指揮，至所載運之物
      品所有權人為何？有無合法之權源？是否係不法取得？衡
      情司機實難以過問，即便過問亦難以得知真正之答案，且
      有時尚涉及相關複雜行政法令或私人契約內部關係，一般
      人本無從得知。是以，在法令並未課予司機事前必須確認
      義務之情況下，除非司機於載運時，從客觀情狀可讓一般
      人懷疑砂石來源係不法取得（如有人站哨把風、有人明確
      告知係不法、或載運之處可明顯判斷係政府公告之禁採、
      禁運之地點等），否則，尚難以司機所載運之砂石係盜採
      ，而率爾推論渠等主觀上有不法所有之意圖。因此，次應
      審究者，在於案發現場是否有讓人產生懷疑係違法盜採之
      客觀事態。
    2.承上，關於案發現場是否有足使砂石車司機產生懷疑之客
      觀事態，經查，(1)本案系爭砂石堆置之現場，並非河床或
      河流經過之處，此有現場照片4 張附卷可稽（見91偵4137
      號卷第51至52頁）。且依現場土地之坐落位置與其他客觀
      可見之情形，本無法令人自其地形、地貌或土地性質等觀
      察，推知系爭土地應屬政府公告管制利用之土地。是以，
      就客觀而言，難認怪手挖取堆置於現場之土堆即具有不法
      性。(2)又被告乙○○於現場係單純收受土石料入出單之人
      且此與砂石載運業之經驗並不相悖，已如前述，除此之外
      ，現場附近並無任何站哨把風之人，是以，砂石司機應無
      產生懷疑之客觀事由。(3)另本案砂石車所承載之砂石，係
      載運至同縣後龍鎮龍坑里17鄰176 之1 號附近中二高竹南
      段307 標工程施工處堆放乙節，業據被告壬○○等7 人供
      承不諱，核與證人即員警余志成證述相符（見審卷第202
      頁），且有現場照片5 張附卷可稽（見91偵字第4137號卷
      第58至60頁）。是以，司機所載運堆置之地點，既係國道
      高速公路之工程旁，而非一般私人之砂石場或私有土地，
      故從一般司機單純主觀上認知、判斷，不無誤信承包國家
      所發包之工程大包商，其土石來源應無問題，是以，被告
      壬○○等5 人主觀上是否有所懷疑，實有疑義。(4)再者，
      本案檢察官並未提出證據或指出證明之方法證明怪手駕駛
      或任何人有告知被告壬○○等5 位司機系爭載運之砂土係
      盜採所得。(5)綜上，案發現場並無任何客觀情狀足使被告
      等人對於系爭砂石之來源產生懷疑之可能，準此，客觀上
      既無法判斷有違法盜採之情事，基於「罪疑唯輕」原則，
      應認被告壬○○等5 人主觀上應無不法所有之意圖。
    3.再者，據證人即本案第一時間查獲之員警余志成到庭證稱
      ：案發當日伊與同事2 人只有騎機車到場，查獲收單的乙○○及壬○○、己○○、甲○○、庚○○司機後，只有叫
      下車問話，都很配合，但當時警力不足，並未直接深入怪
      手之處，大約10分鐘之後，等支援警力到達的時候，才進
      去現場裡面等語（見審卷第205 頁）。而證人即到場支援
      之員警潘建邦到庭復證稱：伊係後來開警車進到現場裡面
      ，看到砂石車及挖土機各1 台，砂石車司機辛○○看到我
      們就停下來，沒有逃跑，蠻配合的，但挖土機司機看到我
      們就往溪邊逃跑了等語（見審卷第209 頁）。由此足證：
      (1)被告乙○○及壬○○等5 人對於盜採之事並不知情，否
      則，在最初僅2 位員警到場之時，渠等大可趁警力不足之
      際，趁機以無線電或手機聯絡仍在現場之被告辛○○、挖
      土機司機，甚至自己畏罪逃跑，然而渠等皆未為之。(2)挖
      土機司機逃跑之時間點，係在員警余志成查獲被告乙○○
      、壬○○、己○○、甲○○、庚○○等人，約再10分鐘警
      力支援進入現場後，始發生之事，足證被告等人遭查獲後
      ，並未以無線電、手機通報挖土機司機，亦足正渠等與挖
      土機司機並未有犯意之聯絡。(3)被告乙○○及壬○○等6
      人，對於警方查緝之過程十分配合，並未有棄車逃跑之舉
      ，事後並聯絡丙○○到場處理（詳後述(五)5.部分），由此
      客觀事態，顯見被告等人主觀上並無不法所有意圖，至為
      明確。
    4.此外，系爭「土石料入出單」1 式4 聯，係由到場載運砂
      土之司機所填寫內容，於離開現場時將粉紅色1 聯再交予
      被告乙○○，以計算車輛載運之次數，以合算車資乙節，
      業據被告壬○○等7 人供承無訛，且互核相符，並有土石
      料入出單9 張扣案可稽（見91年度偵字第4137號卷第49至
      51 頁 背面）。觀諸上開土石料入出單，印有企業有限公
      司之名稱及電話、住址，並有司機填寫之車號及簽名，是
      以，如被告壬○○等司機明知所載運之砂石係盜採而來，
      豈敢使用公司之土石料入出單，並填寫自己之車號、姓名
      ，留下如此明顯之證據，致將來有隨時為警循線查獲之可
      能。由此足證，被告壬○○等人主觀上並無不法所有意圖
      甚明。
    5.此外，被告壬○○、己○○、甲○○、辛○○、庚○○於
      案發時，並無盜採砂石之前科紀錄，有臺灣高等法院被告
      全國前案紀錄表5 份附卷可稽。是以，渠等對於載運系爭
      砂石之來源，並未因此特別提高注意義務。另被告壬○○
      於案發當日，尚一同承載其妻子及小孩至現場，而為警半
      途攔截查獲乙節，業據被告壬○○於審理時供承無訛，核
      與證人即本案查獲之員警余志成於審理時之證述相符（見
      本院卷第206 頁）。衡諸常情，如被告壬○○事前知悉所
      承載之物係盜採而來，應當小心謹慎，甚至隨時有駕車逃
      跑或棄車之準備，焉有帶同妻兒一起到場冒險之理？由此
      足證被告壬○○就系爭盜採乙事，事前應不知情，從而，
      亦可推知被告戊○○通知被告壬○○等司機時，從未告以
      係承載盜採之物，應無疑義。
    6.綜上所述，檢察官所舉之證據，並不足以證明被告壬○○
      等5 名司機主觀上對於所載運之系爭砂石來源係不法產生
      懷疑之可能。是以，被告壬○○等5 人，主觀上應無不法
      所有之意圖，殆無疑義。
  (五)被告丙○○主觀上是否有不法所有之意圖：
    1.被告丙○○係鑫企業社的職員，負責被告壬○○等5 人
      之砂石車隊之指揮、調度乙節，業據被告丙○○於偵、審
      中供承不諱，核與被告壬○○、己○○、甲○○、辛○○
      、庚○○於審理時供承相符，先予敘明。
    2.被告戊○○經本院合法傳拘無正當理由未到庭，現經本院
      發佈通緝中，有本院通緝稿1 份附卷可稽（見審卷第146
      頁），是其與被告丙○○接洽之部分，僅能就其於偵查中
      之供述瞭解之，合先敘明。
    3.被告丙○○於審理時供稱：戊○○跟伊沒有關係，他只是
      委託伊幫他叫車，在案發前幾天，戊○○有找伊到現場，
      他說租用的田地快到期了，地上的砂土要載走，並且有拿
      土地租約給伊看，伊就聯絡司機去載等語（見審卷第24 6
      頁），此核與被告戊○○於偵查中供稱：因伊做堤防工程
      、苑裡堤防修復工程時把砂土自溪中挖出，放置在伊租的
      土地上，因租約到期，伊請丙○○將砂土載走等語（見91
      年度偵字第4137號卷第78頁）相符，且有戊○○於偵查中
      所提出之土地承租契約書及租金繳款收據影本為證（見同
      上偵卷第79、80頁）。
    4.觀諸上開土地承租契約書影本，載明土地座落於苑裡段北
      勢小段第205 地號，出租人為洪裕益、承租人係戊○○，
      而租約係自91年6 月17日至91年10月17日止，及完工後復
      舊等語。姑不論契約之內容是否真正，惟被告戊○○既將
      此租約出示予丙○○，且租期確實即將到期，身為砂石車
      調度之人員本難加以質疑，衡情會相信戊○○所述為真，
      故被告丙○○在戊○○出示前揭土地租賃契約以取其信任
      之情況下，是否知悉本案之砂石係盜採所得，本值可疑。
    5.再者，案發當時被告丙○○並未在現場，而係被告壬○○
      等人為警查獲後，經壬○○以電話聯絡丙○○稱有警察去
      抓之後，始趕到現場處理乙節，業據被告丙○○及壬○○
      於本院審理時供述無訛，且互核相符（見審卷第250 、25
      1 頁）。是以，苟被告丙○○明知係載運盜採之土石，其
      經司機聯絡已遭警查獲，一般而言乃推託避不見面，甚至
      失去聯絡，焉有立即到現場處理，甚至供出本案係主嫌戊○○叫車載運之可能？由此可見，被告丙○○主觀上應無
      不法所有意圖甚明。
    6.此外，如被告丙○○明知所載運者係盜採之土石，其於指
      揮調度砂石車輛時，何以未告知司機不要使用印有其公司
      鑫企業社之土石料入出單，而留下明顯之犯罪證據可供
      警員循線查緝之理？
    7.綜上各情，參互以觀，可知被告丙○○於本案中，僅係擔
      任居間調度、聯絡車輛之角色，且於事發後立即出面到場
      處理，並說明本案係被告戊○○所叫車載運，且其相信被
      告戊○○事前所出示之租賃契約書，而信任戊○○所述為
      真，由此足證，被告丙○○主觀上應無不法所有之意圖，
      要無疑義。
  (六)此外，被告壬○○等7 人既均否認犯罪，檢察官亦無積極證
    據證明渠等彼此之間或與被告戊○○之間有何竊盜之犯意聯
    絡及行為分擔。是以，尚難認定被告壬○○等人有何共犯關
    係，亦無所謂結夥3人以上竊盜之情節可言，附此敘明。
  (七)綜上所述，本件公訴人所提出之證據或所指出之證明方法，
    僅能證明現場附近有盜挖之事實，惟尚不足證明被告壬○○
    、乙○○及辛○○、己○○、甲○○、庚○○、丙○○7人
    主觀上有何竊盜之不法所有意圖，尚不得僅憑被告壬○○等
    5 名司機在場承載砂石，或乙○○在場收取土石出入單，或
    丙○○事前負責車輛調度之客觀事態，而推斷被告等人有竊
    盜之行為，或與被告戊○○有何共犯之關係。準此，公訴人
    所提出各項積極證據，均不足說服使本院達到超越合理懷疑
    之有罪確信，揆諸前揭說明意旨，本於「罪疑唯輕」原則，
    不能證明被告犯罪，依法自應為無罪之諭知。
三、被告庚○○併案部分之處理：
  (一)臺灣苗栗地方法院移送併案意旨略以：
    案外人耿海清、吳金河與不詳姓名、年籍之曳引車司機共同
    意圖為自己不法之所有基於概括犯意之聯絡，由耿海清雇用
    吳金河駕駛挖土機，不詳身分司機數人駕駛不詳號曳引車，
    自民國92年11月10日起，在苗栗縣通霄鎮隘口寮太陽橋東邊
    河川，連續挖取、竊載砂石，運送至不詳地點堆放。嗣同月
    23日耿海清、吳金河基於上開犯意，與案外人陳玉龍、被告
    庚○○共同意圖為自己不法之所有，由耿海清雇用陳玉龍駕
    駛車號ＪＸ4203號曳引車、庚○○委請不詳身分綽號「阿奇
    」之人駕駛車號075ＧＵ號曳引車，在上開地點，由吳金河
    駕駛挖土機，將現場砂土裝載在上開曳引車上，準備載運至
    同鎮五北里泉順碾米廠北邊小丸子檳榔攤後方空地堆放。惟
    於同日九時許，陳玉龍駕車離開挖採現場約1公里處，為警
    查獲，經警帶回現場，吳金河與綽號阿奇之人已逃離現場。
    經警依棄留在現場之挖土機及曳引車，循線追查到耿海清、
    吳金河及庚○○而查獲。因認被告庚○○另涉有刑法第321
    條第1項第4款之結夥3人以上之加重竊盜罪，並認與
    本件具有連續犯之關係，屬裁判上一罪，請求併審等語。
  (二)惟查，本件公訴人起訴部分既如前述，查無積極證據足認被
    告涉有竊盜之犯行，從而上開併辦部分與本件自難謂有連續
    犯之裁判上一罪關係，且未據起訴，是併辦部分本院無從審
    究，應檢還檢察官另為妥適之處理（司法院85院台廳刑1字
    第13668號函參照），附此敘明。
四、據上論斷，應依刑事訴訟法第301條第1項，判決如主文。
本案經檢察官林文中到庭執行職務。
中　　華　　民　　國　　94　　年　　4 　　月　　7 　　日
                  刑事第一庭  審判長法　官　周淡怡
                                    法  官  張文毓
                                    法  官  顧正德
以上正本證明與原本無異
如不服本判決應於送達後10日內向本院提出上訴狀（應附繕本）
                                    書記官  廖鳳美
中　　華　　民　　國　　94　　年　　4 　　月　　7 　　日
